臺灣高雄地方法院民事判決
111年度雄小字第2196號
原      告  陳景文  
被      告  蔡銘鴻  
上列當事人間請求損害賠償事件，原告提起刑事附帶民事訴訟，
經本院刑事庭移送前來（111年度交簡附民字第67號），本院於
民國111年11月2日言詞辯論終結，判決如下：
    主      文
被告應給付原告新臺幣參仟參佰零柒元。
原告其餘之訴駁回。
訴訟費用新臺幣壹仟元由被告負擔。
本判決第一項得假執行。
　　事實及理由
壹、程序事項：
一、按訴狀送達後，原告不得將原訴變更或追加他訴，但請求之
    基礎事實同一者，或擴張或減縮應受判決事項之聲明者，不
    在此限，民事訴訟法第255 條第1 項但書第2 款、第3 款規
    定甚明，此一規定於小額訴訟程序亦有準用，同法第436 條
    之23、第436 條第2 項亦有明文。本件原告起訴時，原聲明
    ：請求被告給付原告新臺幣（下同）15,000元，及自民國11
    0年8 月8日起至清償日止，按週年利率5 ﹪計算之利息（附
    民卷第7頁）。嗣於審理中變更聲明為：被告應給付原告9,0
    00元（本院卷第35頁）。審酌變更前、後均係基於同一基礎
    事實，請求金額之變更亦屬減縮應受判決事項之聲明，故其
    所為訴之變更與前揭規定並無不合，應予准許。
二、本件被告經合法通知，未於言詞辯論期日到場，核無民事訴
    訟法第386 條各款所列情形，爰依原告聲請，由其一造辯論
    而為判決。 
貳、實體事項：　　
一、原告主張：被告於110年8月8日上午10時32分，騎乘車牌號
    碼000-0000號普通重型機車，行經高雄市○鎮區○○路00號前
    ，本應注意車前狀況，並隨時採取必要之安全措施，而依當
    時天候、光線、道路狀況等情，復無其他不能注意之情事，
    竟疏未注意及此，適有原告騎乘車號000─8371號普通重機車
    （下稱系爭車輛）行駛在前，遭被告自後方追撞後倒地（下
    稱系爭事故），因而受有右前額擦傷2x2公分，右前臂擦傷6
    x1公分，翻裂傷5x5公分，3x3公分，2x2公分，右手背擦傷4
    x3公分，右膝擦傷6x3公分等傷害。原告因系爭事故受有醫
    藥費2,500元，及系爭車輛修理費用6,500元等損害爰依侵權
    行為之法律關係，提起本訴等語。並聲明：被告應給付原告
    9,000元。
二、被告未於言詞辯論期日到場，亦未提出書狀作何聲明或陳述
    。 
三、本院得心證之理由：
（一）原告主張被告於上開時、地無照駕駛，就系爭事故之發生
      具有過失，並致原告受有上開傷害等事實，業有本院111
      年度交簡字第835號刑案判決在卷可稽，且被告經合法通
      知而未於言詞辯論期日到場，亦未提出準備書狀爭執，依
      民事訴訟法第436條第2項、第280條第3項準用同條第1 項
      擬制自認規定，自應堪信原告主張為真實，洵屬有據。
（二）按因故意或過失，不法侵害他人之權利者，負損害賠償責
      任；不法侵害他人之身體或健康者，對於被害人因此喪失
      或減少勞動能力或增加生活上之需要時，應負損害賠償責
      任，為民法第184 條第1 項前段、第193 條第1 項所明文
      。經查，被告因有前開過失，致發生系爭事故，原告並受
      有上開傷害，原告依前開規定請求被告賠償其所受之損害
      ，即屬有據。是本件原告得請求被告賠付之項目及金額為
      何？析述如下：
　  ⒈關於原告主張醫藥費部分，業據原告提出診斷證明書、醫
      藥費單據等件在卷可稽（詳證物袋），經核上開醫藥費單
      據均係系爭事故後就診，金額總計1,440元，此部分堪信
      因系爭事故所增加之費用，應予准許。逾此部分之請求，
      既乏醫療單據佐證原告有此支出，不予准許。
　  ⒉關於原告主張修車費部分，業據原告提出估價單在卷可稽
      （詳證物袋），經核上開估價單材料費用6,400元，應屬
      修繕系爭車輛必要花費，此部分主張堪認屬實。按物被毀
      損時，被害人除得依民法第196 條請求賠償外，並不排除
      民法第213 條至第215 條之適用，惟修復費用以必要者為
      限，如係以新品換舊品，應予折舊（最高法院82年度台上
      字第892號判決意旨參照）。本件系爭車輛既以全新零件
      更換遭損壞之舊零件，自應將零件折舊部分自損害賠償額
      中予以扣除；又依行政院所頒固定資產耐用年數表及固定
      資產折舊率表，【機械腳踏車】之耐用年數為3年，依平
      均法計算其折舊結果（即以固定資產成本減除殘價後之餘
      額，按固定資產耐用年數表規定之耐用年數平均分攤，計
      算折舊額），每年折舊率為3 分之1 ，並參酌營利事業所
      得稅查核準則第95條第6 項規定「 固定資產提列折舊採
      用定率遞減法者，以1 年為計算單位，其使用期間未滿1 
      年者，按實際使用之月數相當於全年之比例計算之，不滿
      1月者，以1 月計」，上開【機械腳踏車】自出廠日107年
      11月，迄本件車禍發生時即110年8月8日，已使用2年10月
      ，則零件扣除折舊後之修復費用估定為1,867元【計算方
      式：1.殘價＝取得成本÷( 耐用年數＋1)即6,400÷(3+1)≒1,6
      00（小數點以下四捨五入）；2.折舊額 ＝(取得成本－殘價
      )×1/（耐用年數）×（使用年數）即(6,400－1,600) ×1/3×
      （2+10/12）≒4,533（小數點以下四捨五入）；3.扣除折
      舊後價值＝（新品取得成本－折舊額）即6,400－4,533＝1,86
      7】，原告得請求之修理費用金額為1,867元。逾此範圍之
      請求，不應准許。
　　⒊從而，原告得向被告請求之金額為3,307元（計算式：1,44
      0＋1,867＝3,307元）。　
四、綜上所述，原告依侵權行為法律關係，請求被告給付3,307
    元，為有理由，應予准許；逾此範圍外之請求，則屬無據，
    應予駁回。
五、本判決原告勝訴部分，係適用小額程序所為被告部分敗訴之
    判決，依民事訴訟法第436條之20 規定，應依職權宣告假執
    行。
六、本件損害賠償事件乃刑事附帶民事訴訟，由刑事庭移送前來
    ，原告另就系爭機車修繕費用部分裁判費1,000 元，本院認
    上開訴訟費用應依民事訴訟法第79條規定，酌量情形由被告
    全部負擔，爰判決如主文第3 項所示。 
中　　華　　民　　國　　111 　年　　11　　月　　2 　　日
                  高雄簡易庭  法  官   鄧怡君 
以上正本係照原本作成。
民事訴訟法第436 條之24第2 項：對於本判決之上訴，非以違背
法令為理由，不得為之。
如對本判決上訴，須於判決送達後20日內向本院提出上訴狀，並
須表明原判決所違背之法令及其具體內容與依訴訟資料可認為原
判決有違背法令之具體事實之上訴理由（均須按他造當事人之人
數附繕本）。
中　　華　　民　　國　　111 　年　　11　　月　　2 　　日
                                書記官  吳語杰